臺灣臺中地方法院刑事判決　　　　　　　94年度訴字第2014號
公　訴　人　臺灣臺中地方法院檢察署檢察官
被　　　告　乙○○
上列被告因偽造文書案件，經檢察官提起公訴（94年度偵字第14
30號），被告於準備程序中就被訴事實為有罪之陳述，受命法官
於聽取當事人之意見後，由本院合議庭裁定改以簡式審判程序判
決如左：
    主    文
乙○○共同行使偽造私文書，足以生損害於公眾及他人，處有期
徒刑參月，如易科罰金，以參佰元折算壹日。
偽刻之「財團法人私立中國醫藥學院附設醫院診斷證明章」、「
林正介診斷書用章」、「甲○○醫師」印章各壹顆，雇主申請聘
僱家庭外籍監護工專用診斷證明書及巴氏量表上偽造之「財團法
人私立中國醫藥學院附設醫院診斷證明章」印文貳枚、「林正介
診斷書用章」印文壹枚、「甲○○醫師」印文貳拾陸枚，均沒收
。
    犯罪事實
一、乙○○係鉅得開發有限公司（下簡稱鉅得公司）之業務員，
    負責招攬代理申請外籍監護工之業務，其明知李勝秋之母親
    李洪桂蘭雖患有疾病，但情況尚不符合行政院勞工委員會（
    下簡稱勞委會）所頒訂申請家庭監護工之規定，無法取得醫
    生開立之診斷證明書，竟因李勝秋之委託，而與李勝秋及年
    約四十歲名為「林國安」之成年男子基於行使偽造私文書之
    犯意聯絡，由乙○○於九十年九月十八日，將李洪桂蘭之姓
    名、身分及所患疾病等資料交給「林國安」，再由「林國安
    」於不詳地點，據以偽造由財團法人私立中國醫藥學院附設
    醫院所開立內載「李洪桂蘭患有高血壓心臟病功能衰竭，且
    有慢性關節炎，四肢酸麻無力，須長期診斷治療，日常生活
    需仰賴他人照顧」之雇主申請聘僱家庭外籍監護工專用診斷
    證明書及巴氏量表，並接續偽刻「財團法人私立中國醫藥學
    院附設醫院診斷證明章」、院長「林正介診斷書用章」、科
    主任「甲○○醫師」印章各一顆，持之在該診斷證明及巴氏
    量表上，偽蓋「財團法人私立中國醫藥學院附設醫院診斷證
    明章」印文二枚、「林正介診斷書用章」印文一枚、「甲○
    ○醫師」印文二十六枚，「林國安」偽造完成該診斷證明書
    及巴氏量表後，於九十年九月二十四日持至該醫院附近之麥
    當勞速食店前交給乙○○，以換取乙○○所給付之新臺幣一
    萬五千元左右之報酬。乙○○取得該偽造之診斷證明書及巴
    氏量表後，即交予鉅得公司不知情之成年員工鄧文光，由鄧
    文光填寫雇主為李勝秋之雇主聘僱外籍勞工申請表，並附上
    該偽造之李洪桂蘭診斷證明書及巴氏量表，一起持向勞委員
    職業訓練局申請聘僱外籍監護工，以行使該偽造之診斷證明
    書及巴氏量表，足以生損害於勞委會、財團法人私立中國醫
    藥學院附設醫院、院長林正介、醫師甲○○。嗣因勞委會函
    詢該醫院得知該診斷證明書及巴氏量表為偽造，始查悉上情
    。
二、案經勞委會函請臺灣臺中地方法院檢察署檢察官偵辦李勝秋
    ，該署檢察官進而主動對乙○○簽分偵查起訴。
    理    由
一、上揭犯罪事實業據被告乙○○坦承不諱，並經李勝秋於檢察
    官偵訊中陳稱確實有委託被告辦理本件外籍監護工申請事宜
    在卷，且該診斷證明書上所載之應診日期九十年九月二十四
    日當天，被告與李勝秋均未陪同李洪桂蘭進入該醫院內診療
    ，此經被告與李勝秋在檢察官偵訊中互相對質明確（參第一
    三八二七號偵影卷第六三頁筆錄），並有前揭偽造之診斷證
    明書及巴氏量表、勞委會移請檢察官偵辦函、中國醫藥大學
    附設醫院覆勞委會前揭診斷證明書及巴氏量表非其醫院所開
    具之九十三年七月十二日院業字第九三○七二四四一號函等
    資料附卷可稽（參前揭偵影卷第二～第十三頁）。本件事證
    明確，被告犯行應堪認定。
二、按雇主申請聘僱家庭外籍監護工專用診斷證明書及巴氏量表
    ，係醫院所開立用以證明受診人確實患有診斷書所載之疾病
    及對生活能力之影響程度，屬私文書，被告因李勝秋之託而
    委請「林國安」偽造後，再交由不知情之鉅得公司員工鄧文
    光持向勞委會提出申請以為行使之行為，足以使勞委會受有
    審查發生不正確結果之損害，使內載開立該診斷證明書及巴
    氏量表之院長、醫師受有可能被追訴業務登載不實罪嫌之損
    害，並貶損該醫院之聲譽甚明。故核被告所為，係犯刑法第
    二百十條、二百十六條之行使偽造私文書罪。又被告與李
    勝秋、「林國安」有犯意聯絡及行為分擔，均為共同正犯，
    被告偽刻「財團法人私立中國醫藥學院附設醫院診斷證明
    章」、「林正介診斷書用章」、「甲○○醫師」印章各一顆
    ，並持之在該診斷證明及巴氏量表上偽蓋印文之行為，係偽
    造診斷證明書及巴氏量表私文書之階段行為，而偽造私文書
    之低度行為則為高度之行使行為所吸收，均不另論罪，被
    告利用不知情之鉅得公司員工鄧文光行使該偽造之診斷證明
    書及巴氏量表之行為，屬間接正犯。爰審酌被告犯後坦認所
    為態度良好，頗具悔意，雖手段不法但惡性尚非重大等一切
    情狀，量處如主文所示之刑，並諭知易科罰金之折算標準。
    偽刻之「財團法人私立中國醫藥學院附設醫院診斷證明章」
    、「林正介診斷書用章」、「甲○○醫師」印章各一顆，雖
    未扣案，然無證據可資證明業已滅失，故應與偽蓋之「財團
    法人私立中國醫藥學院附設醫院診斷證明章」印文二枚、「
    林正介診斷書用章」印文一枚、「甲○○醫師」印文二十六
    枚，依刑法第二百十九條之規定，均併予宣告沒收。
據上論斷，應依刑事訴訟法第二百七十三條之一第一項、第二百
九十九條第一項前段，刑法第二十八條、第二百十條、第二百十
六條、第二百十九條、第四十一條第一項前段，罰金罰鍰提高標
準條例第二條，判決如主文。
中　　華　　民　　國　　94　　年　　7 　　月　　12　　日
                  　　　　　  法  官  李秋娟
上為正本係照原本作成
如不服本判決，應於送達後十日內向本院提出上訴狀（須附繕本
），上訴於臺灣高等法院臺中分院。
                              書記官  吳慕先
中　　華　　民　　國　　94　　年　　7 　　月　　12　　日
附錄論罪科刑法條
中華民國刑法第210條 (偽造變造私文書罪)
偽造、變造私文書，足以生損害於公眾或他人者，處五年以下有
期徒刑。
中華民國刑法第216條 (行使偽造變造或登載不實之文書罪)
行使第210條至第215條之文書者，依偽造、變造文書或登載不實
事項或使登載不實事項之規定處斷。
